臺灣苗栗地方法院民事判決　　　　　　　 95年度訴字第151號
原　　　告　丙○○
訴訟代理人　龍其祥律師
被　　　告　甲○○
　　　　　　戊○○
　　　　　　丁○○
　　　　　　　　　　　103號.
共　　　同　江錫麒律師
訴訟代理人
上列當事人間請求損害賠償事件，本院於民國96年1 月23日言詞
辯論終結，判決如下：
    主  文
原告之訴駁回。
訴訟費用由原告負擔。
    事實及理由
一、原告起訴主張：
  (一)原告前於苗栗縣頭份鎮有透天建物1 棟（門牌號碼：苗栗縣
    頭份鎮○○路73巷56號，下稱系爭建物），於1 樓開設「佛
    光聖舖」經營佛教顯密宗文物，2 、3 樓則作為住家使用，
    4 樓為佛堂。自90年開始，原告及家人因工作及宗教關係常
    未在家裡，嗣系爭建物遭法院查封拍賣，94年3 月11日拍賣
    期日後，原告向執行處書記官詢問得知系爭建物已由被告戊○○拍定，拍定人如於10日內繳清價金，法院即核發權利移
    轉證書並取得所有權，如原告未搬遷，拍定人可聲請法院強
    制點交等語。原告之子即證人朱圃誼，於94年3 月15日曾到
    上址查看，當時並無異狀，同月18日上午證人朱圃誼再次前
    往打算搬走私人物品時，發現被告甲○○（被告戊○○之弟
    ）、丁○○（為被告甲○○所僱請）竟於法院核發權利移轉
    證書前，即進入系爭建物進行施工裝潢，且屋內物品多已不
    見蹤影，遂向警方報案。
  (二)原告受有下列之損害：
  1.財產上損害：1 尺6 吋、4 尺2 吋等雕刻原材，價值新臺幣
    （下同）90萬元。電動器材鑽、手提電鋸、細刀組等雕刻工
    具，價值20萬元。佛、神像彩繪工具組、金箔塗料等，價值
    20萬元。1 樓營業貨品：佛教文物品、顯密教、神道教大、
    小香爐等，價值200 萬元。2 尺2 、3 尺6 等規格之花鳥奇
    獸，價值300 萬元。2 樓客廳電視、酒櫃、沙發等，價值50
    萬元。主臥室雙人床、衣櫥台等，價值25萬元。畫室畫材、
    紙張、畫具器材等，價值30萬元。電腦3 台、日用品等，價
    值27萬元。密藏莊設炫城唐卡傳承，價值80萬元。30株盆景
    、室內外大小花木20盆，價值20萬元。以上共計860 萬元以
    上，原告先就財產損害部分請求370 萬元賠償。
  2.非財產上損害：被告戊○○於拍定後，尚未繳清價金取得所
    有權並移轉占有，在原告仍合法占有時，即指示被告甲○○
    、丁○○侵入原告住所，侵害原告之居住自由，被告甲○○
    亦於刑事庭審理時對此坦承不諱，並經判決確定，依民法第
    195 條第1 項規定，原告得請求非財產上損害。又被告將原
    告之祖先牌位、全家人生活紀錄照片等掃蕩一空，此種侵害
    他人基於父、母、子、女或配偶關係之身分法益而情節重大
    ，依民法第195 條第3 項規定，亦得請求非財產上損害，爰
    請求賠償30萬元之精神賠償。
  3.為此，原告基於共同侵權行為之法律關係，請求被告3 人連
    帶賠償上開損害。並聲明：被告應連帶給付原告400 萬元，
    及自起訴狀繕本送達之翌日起至清償日止，按週年利率百分
    之5 計算之利息。
二、被告之抗辯：
  (一)被告甲○○、戊○○、丁○○否認有竊取原告狀紙內所載營
    業財產、日常生活財產，另據臺灣苗栗地方法院檢察署檢察
    官94年度偵字第2935號、94年度偵續字第49號全卷均未認定
    被告有何竊取上開物品之事實，而證人乙○○、己○○於鈞
    院作證時所為之證言亦無從認定被告有竊取上開物品之情形
    ，據此，原告主張被告竊取上揭物品並無實據，其請求賠償
    應無理由。
  (二)關於非財產損害部分，經查原告於臺灣苗栗地方法院檢察署
    94年度偵續字第49號，94年10月27日偵查時供稱：「（本件
    房屋妳是何時搬走沒有住該處？）我從90年開始沒有住在那
    邊，也就是從那時家人都沒有住在那邊」等語，因此系爭建
    物於94年3 月11日經原告戊○○拍定、繳清價款後，被告甲○○於94年3 月18日雇請工人前往該屋清理屋內垃圾，當時
    縱未經鈞院核發權利移轉證書，因原告已未居住該屋多年，
    應不生侵害原告居住自由之問題，原告請求精神上損害賠償
    ，亦非有理由。並聲明：如主文第1 項所示。
三、按當事人主張有利於己之事實者，就其事實有舉證之責任，
    民事訴訟法第277 條前段定有明文。又如係由原告主張權利
    者，應先由原告負舉證之責，若原告先不能舉證，以證實自
    己主張之事實為真實，則被告就其抗辯事實即令不能舉證，
    或其所舉證據尚有疵累，亦應駁回原告之請求（最高法院17
    年上字第917 號判例參照）。次按因故意或過失，不法侵害
    他人之權利者，負損害賠償責任；數人共同不法侵害他人之
    權利者，連帶負損害賠償責任。不能知其中孰為加害人者，
    亦同，民法第184 條第1 項前段、第185 條第1 項分別規定
    明確。本件原告主張被告3 人侵害原告所有、置於系爭建物
    內之營業用品、日常生活用品等之財產權，然為被告所否認
    ，依上說明，原告應就被告如何侵害上揭物品、有何故意、
    過失等事實負舉證之責。經查：
  (一)證人許時明（94年3 月18日至現場處理之警員）於被告3 人
    被訴竊盜等一案之偵查中（以下皆同）結證稱：「去到現場
    只有3 至4 名水泥工人在工作，只有屋主兒子（朱圃誼）在
    現場，其他當事人都沒有在現場，屋主兒子告知我他要搬東
    西，但另一方不肯讓他搬…」、「（你有看到甲○○、戊○○有去搬東西？）我沒看過，現場時他們也不在」等語（見
    臺灣苗栗地方法院檢察署94年度偵字第2935號卷第34、35頁
    ），證人朱圃誼（原告之子）於偵查中結證稱：「（你有看
    到何人把你頭份鎮的家的東西搬走？）我是沒看到，我回家
    時已看到工人在整修，裡面剩下冰箱、洗衣機、棉被、床、
    書桌、鋼琴比較大的物品」等語（見臺灣苗栗地方法院檢察
    署94年度偵字第2935號卷第30頁），自上開證言，並不能認
    定被告3 人有何搬動系爭建物內原告所有之上揭物品之行為
    。
  (二)被告甲○○於警詢時陳稱：「會去整理頭份鎮○○路73巷56
    號，是因為有人把該屋門打開，並將屋內物品搬離…當時該
    屋內已遭不明人士搬走很多東西，我去時只留下一堆廢物…
    」等語（見臺灣苗栗地方法院檢察署94年度偵字第2935號卷
    第8 頁），核與證人鍾武勳於偵查中結證稱：「…我有看到
    有人去搬東西，在搬何物我也不知道，我看到時是一整台貨
    車，我就打電話給甲○○，當時他在台北，他說要報警…而
    當天早上7 、8 時我就看到有人來搬東西，甲○○也在，甲○○說要報警，那些人就走了，後來早上11點多接近中午，
    我再經過該處就看到有人在搬東西了，因該處原是金香店，
    有欠人家錢，是聽人家講說他們欠了人家很多錢，因我就住
    在附近而已」等語（見臺灣苗栗地方法院檢察署94年度偵字
    第2935號卷第42、43頁）所述之情形大致相符，衡情系爭建
    物原告及其家人既久未住於該處，又經法院張貼封條進行拍
    賣，則原告之其他債權人或宵小之徒進入該屋搬走有價值之
    物品尚非不能想像之事，而原告復未能提出其他證據以證其
    說，依舉證責任分配之法則，已難認定原告就此主張為真實
    。再者，既不能證明被告有侵害原告祖先牌位、全家人生活
    紀錄照片等情事，原告以此請求被告賠償非財產損害，即無
    理由。
四、另按不法侵害他人之身體、健康、名譽、自由、信用、隱私
    、貞操，或不法侵害其他人格法益而情節重大者，被害人雖
    非財產上之損害，亦得請求賠償相當之金額，民法第195 條
    第1 項著有規定。原告主張被告戊○○拍定系爭建物後，於
    94年3 月18日尚未取得系爭建物所有權時，被告甲○○、丁○○即進入系爭建物等情，為被告所不否認，且本院民事執
    行處確於94年3 月22日始核發系爭建物之權利移轉證書予被
    告戊○○，亦經本院依職權調閱該執行事件卷宗查明無誤（
    見本院93年度執字第4426號卷第180 頁），惟查：原告於偵
    查中陳稱：「我從90年開始沒有住在那邊，也就是從那時家
    人都沒有住在那邊…」等語（見臺灣苗栗地方法院檢察署94
    年度偵續字第49號卷第13頁），證人朱圃誼亦結證稱：「從
    94年3 月18日前大概1 年半家人就沒有住在那邊了…」等語
    （見臺灣苗栗地方法院檢察署94年度偵續字第49號卷第19頁
    ），是以原告於94年3 月18日之際既已久未居住於系爭建物
    ，縱被告甲○○、丁○○有進入系爭建物之事實，亦難認對
    原告有何住屋和平之破壞或居住安寧自由之侵害，原告以此
    請求被告賠償侵害居住自由之非財產損害，亦乏所據。
五、綜上，本件原告尚不能證明被告有何侵害原告上揭物品之財
    產權及居住自由之情事。從而，原告基於共同侵權行為之法
    律關係，訴請被告連帶給付原告370 萬元之財產上損害賠償
    及30萬元之非財產上損害賠償，均屬無據，應予駁回。
六、本件事證已臻明確，兩造其餘攻防方法及所提證據，業經審
    酌，核與本件判決結果無影響，爰不逐一論述，併此敘明。
七、據上結論，本件原告之訴為無理由，依民事訴訟法第78條，
    判決如主文。
中　　華　　民　　國　　96　　年　  1　　月　　 31　　日
                  民事庭法　官　張 文 毓
以上正本係照原本作成。
如不服本判決，應於送達後20日內向本院提出上訴狀（須附繕本
）。
                        書記官  黎 東 成
中　　華　　民　　國　　96　　年　　1 　　月　　31　　日
